臺灣屏東地方法院民事判決　　　　　　　 99年度訴字第478號
原　　　告　潘正信
　　　　　　曾金榮
上 列 一人
訴訟代理人　宋曾玉琴　住高雄市○○區○○路380巷9號
原　　　告　曾茂能　　住南投縣國姓鄉○○村○○街32號
　　　　　　　　　　　身分證統一編號：Ｚ000000000號
　　　　　　曾振良　　住台北市○○區○○路280巷15之1號3
　　　　　　　　　　　3樓
　　　　　　　　　　　身分證統一編號：Ｚ000000000號
　　　　　　曾振春　　住屏東縣滿州鄉里○村里○路22號
　　　　　　　　　　　身分證統一編號：Ｚ000000000號
　　　　　　曾奉遠　　住南投縣埔里鎮○○里○○路25號
　　　　　　　　　　　身分證統一編號：Ｚ000000000號
　　　　　　曾奉裕　　住南投縣埔里鎮○○里○○路25號
　　　　　　　　　　　身分證統一編號：Ｚ000000000號
兼上列五人
訴訟代理人　曾吾吉　　住屏東縣恆春鎮○○里○○路48巷16號
　　　　　　　　　　　身分證統一編號：Ｚ000000000號
被　　　告　曾正雄　　住屏東縣恆春鎮○○里○○路48號
　　　　　　　　　　　身分證統一編號：Ｚ000000000號
　　　　　　曾明坤　　住屏東縣滿州鄉○○村○○路18號
　　　　　　　　　　　身分證統一編號：Ｚ000000000號
上 列 一人
訴訟代理人　鄭玉惠　　住屏東縣滿州鄉○○村○○路18號
被　　　告　曾文雄　　住屏東縣滿州鄉里○村里○路21號
　　　　　　　　　　　身分證統一編號：Ｚ000000000號
　　　　　　曾榮華　　住高雄市○○區○○路42巷32號
　　　　　　　　　　　身分證統一編號：Ｚ000000000號
　　　　　　潘秀菊　　住屏東縣恆春鎮○○里○○路107號
　　　　　　　　　　　身分證統一編號：Ｚ000000000號
　　　　　　曾潘玉照　住高雄市○○區○○路129巷12之4號
　　　　　　　　　　　身分證統一編號：Ｚ000000000號
　　　　　　曾清金　　籍設屏東縣滿州鄉○○村○○路174巷14
　　　　　　　　　　　號
　　　　　　　　　　　住高雄市仁武區○○○街8號
　　　　　　　　　　　身分證統一編號：Ｚ000000000號
兼上列五人
訴訟代理人　曾滿榮　　住高雄市○○區○○路104巷5號
　　　　　　　　　　　身分證統一編號：Ｚ000000000號
上列當事人間請求分割共有物事件，本院於民國100 年8 月2 日
言詞辯論終結，判決如下：
    主      文
兩造共有坐落屏東縣滿州鄉○○段二一０地號面積七八四二平方
公尺土地（實際面積為七七二三平方公尺），依下列方法分割：
(一)如附圖所示編號A 部分面積二二三七平方公尺及編號E 部分面
積二五七三平方公尺均分歸原告潘正信取得；(二)如附圖所示編號
B 部分面積四八一平方公尺按原告曾茂能、曾振良、曾振春、曾
吾吉之應有部分各五分之一，原告曾奉遠、曾奉裕之應有部分各
十分之一，分歸渠等維持共有；(三)如附圖所示編號C 部分面積四
八一平方公尺分歸被告曾明坤取得；(四)如附圖所示編號F 部分面
積四八一平方公尺分歸被告曾正雄取得；(五)如附圖所示編號G 部
分面積四八一平方公尺分歸原告曾金榮取得；(六)如附圖所示編號
H 部分面積四八一平方公尺分歸被告曾文雄、曾榮華、潘秀菊、
曾潘玉照、曾清金、曾滿榮按應有部分各六分之一維持共有；(七)
如附圖所示編號D 部分面積五０八平方公尺分歸兩造按原應有部
分比例維持共有。
訴訟費用由兩造按原應有部分比例負擔。
    事實及理由
一、原告主張：坐落屏東縣滿州鄉○○段210 地號面積7,842 平
    方公尺土地（實際面積為7,723 平方公尺，下稱系爭土地）
    ，為兩造所共有，原告潘正信之應有部分為10/15 ，原告曾
    金榮及被告曾正雄、曾明坤之應有部分各為1/15，原告曾茂
    能、曾振良、曾振春、曾吾吉之應有部分各為1/75，原告曾
    奉遠、曾奉裕之應有部分各為1/150 ，被告曾文雄、曾榮華
    、潘秀菊、曾潘玉照、曾清金、曾滿榮之應有部分各為1/90
    。系爭土地為都市計畫農業區土地，依其使用目的並無不能
    分割之情形，兩造間亦未以契約訂有不分割之期限，惟其分
    割之方法不能協議決定，則渠等自得依民法第824 條第2 項
    第1 款規定，請求裁判分割系爭土地。又關於系爭土地之分
    割方法，渠等同意按如附圖所示方法，將道路即編號D 部分
    面積508 平方公尺分歸兩造按原應有部分比例維持共有，並
    將編號A 部分面積2,237 平方公尺及編號E 部分面積2,573
    平方公尺分歸原告潘正信取得，將編號G 部分面積481 平方
    公尺分歸原告潘金榮取得，將編號B 部分面積481 平方公尺
    分歸原告曾茂能、曾振良、曾振春、曾吾吉、曾奉遠、曾奉
    裕維持共有等情，並聲明：兩造共有系爭土地准予分割。
二、被告則陳稱：渠等均同意分割系爭土地，亦均同意如附圖所
    示分割方法，將道路即編號D 部分面積508 平方公尺分歸兩
    造按原應有部分比例維持共有，並將編號C 部分面積481 平
    方公尺分歸被告曾明坤取得，將編號F 部分面積481 平方公
    尺分歸被告曾正雄取得，將編號H 部分面積481 平方公尺分
    歸被告曾文雄、曾榮華、潘秀菊、曾潘玉照、曾清金、曾滿
    榮維持共有等語，並聲明：同意分割。
三、按：「各共有人，除法令另有規定外，得隨時請求分割共有
    物。但因物之使用目的不能分割或契約訂有不分割之期限者
    ，不在此限。」「分割之方法不能協議決定，或於協議決定
    後因消滅時效完成經共有人拒絕履行者，法院得因任何共有
    人之請求，命為下列分配：一、以原物分配於各共有人。但
    各共有人均受原物之分配顯有困難者，得將原物分配於部分
    共有人。二、原物分配顯有困難時，得變賣共有物，以價金
    分配於各共有人；或以原物之一部分分配於各共有人，他部
    分變賣，以價金分配於各共有人。」「以原物為分配時，因
    共有人之利益或其他必要情形，得就共有物之一部分仍維持
    共有。」民法第823 條第1 項及第824 條第2 項、第4 項定
    有明文。又土地所有權及其面積，以登記為準，登記之面積
    如與實際測量所得之面積不符，於共有人間無爭執者，法院
    得逕依原告請求，參考地政機關實測所得之面積判決分割，
    並於理由欄敘明面積不符情節，待該判決確定後，由當事人
    持向地政機關聲請一併為更正及分割登記，毋庸由原告追加
    聲明，請求更正共有土地之面積後始為判決分割（最高法院
    93年度台上字第1635號判決意旨參照）。經查：系爭土地乃
    兩造所共有，原告潘正信之應有部分為10/15 ，原告曾金榮
    及被告曾正雄、曾明坤之應有部分各為1/15，原告曾茂能、
    曾振良、曾振春、曾吾吉之應有部分各為1/75，原告曾奉遠
    、曾奉裕之應有部分各為1/150 ，被告曾文雄、曾榮華、潘
    秀菊、曾潘玉照、曾清金、曾滿榮之應有部分各為1/90，且
    系爭土地為都市計畫農業區土地，依其使用目的並無不能分
    割之情形，兩造間亦未以契約訂有不分割之期限，惟其分割
    之方法不能協議決定之事實，為兩造所不爭執，並有土地登
    記謄本及都市計畫土地分區（或公共設施用地）證明書附卷
    可稽，堪信為實在。又系爭土地登記之面積為7,842 平方公
    尺，惟經屏東縣恆春地政事務所實際測量結果，其面積僅有
    7,723 平方公尺，減少119 平方公尺，超過地籍測量實施規
    則第243 條第1 款規定之公式值以上，有土地複丈成果圖在
    卷可憑，對此登記之面積與實際測量所得之面積不符之情事
    ，兩造均無爭執而同意辦理面積更正登記（見本院卷第200
    及218 頁），則揆諸前揭法條規定及說明，原告請求裁判分
    割系爭土地，於法即無不合，應予准許。
四、查系爭土地西邊與原告潘正信所有同段207-1 地號土地相鄰
    ，北邊部分有山溝，面積693 平方公尺，南邊部分亦有山溝
    ，面積144 平方公尺，中間部分則為寬約8 公尺之道路，可
    供聯外通行使用，其餘部分目前出租供他人種植鳳梨之事實
    ，經本院會同屏東縣恆春地政事務測量員到場勘測屬實，製
    有勘驗測量筆錄及土地複丈成果圖在卷可參。關於系爭土地
    之分割方法，兩造同意按如附圖所示方法，就道路即編號D
    部分面積508 平方公尺由兩造按原應有部分比例維持共有，
    原告潘正信同意受分配編號A 部分面積2,237 平方公尺及編
    號E 部分面積2,573 平方公尺，原告曾茂能、曾振良、曾振
    春、曾吾吉、曾奉遠、曾奉裕同意持維共有並受分配編號B
    部分面積481 平公尺，被告曾明坤同意受分配編號C 部分面
    積481 平方公尺，被告曾正雄同意受分配編號F 部分面積48
    1 平方公尺，原告曾金榮同意受分配編號G 部分面積481 平
    方公尺，被告曾文雄、曾榮華、潘秀菊、曾潘玉照、曾清金
    、曾滿榮則同意維持共有並受分配編號H 部分面積481 平方
    公尺。本院斟酌系爭土地之地形、使用現況及兩造之意見，
    認系爭土地按如附圖所示方法分割，尚屬公平適當，爰依此
    方法分割系爭土地如主文第1 項所示。又系爭土地登記之面
    積與實際測量所得之面積不符，兩造對此既無爭執，自得於
    判決確定後向地政機關聲請一併為更正及分割登記，併此敘
    明。
五、據上論結，本件原告之訴為有理由，依民事訴訟法第78條、
    第80條之1 、第85條第1 項但書，判決如主文。
中    華    民    國  100     年    8     月    16    日
                    民事第二庭    法  官  春生
正本係照原本作成。
如不服本判決，應於收受送達後20日內向本院提出上訴書狀，其
未表明上訴理由者，應於提出上訴後20日內向本院補提理由書狀
（均須按他造當事人之人數附繕本）。
中    華    民    國   100    年    8     月    16    日
                                  書記官  魏慧夷